臺灣宜蘭地方法院刑事判決
111年度訴字第181號
公  訴  人  臺灣宜蘭地方檢察署檢察官
被      告  鄭偉健


上列被告因傷害案件，經檢察官提起公訴（110年度偵字第7995
號），本院判決如下：
    主  文
鄭偉健犯傷害罪，處有期徒刑肆月，如易科罰金，以新臺幣壹仟
元折算壹日。 
    犯罪事實
一、鄭偉健於民國110年6月21日8時55分許，在宜蘭縣○○市○○○路
    000號前，見其胞弟鄭偉民與鍾黃環發生爭執，竟基於傷害
    之犯意，以手推倒鍾黃環，致鍾黃環受有左側股骨粗隆間骨
    折之傷害。
二、案經鍾黃環訴由宜蘭縣政府警察局宜蘭分局報告臺灣宜蘭地
    方檢察署檢察官偵查起訴。
    理  由
壹、程序部分
    本判決所引用傳聞證據之證據能力，當事人於本院審理程序
    中均表示同意有證據能力（見本院卷第24頁至第25頁、第47
    頁至第49頁）。基於尊重當事人對於傳聞證據之處分權，及
    證據資料愈豐富愈有助於真實發現之理念，審酌該等證據作
    成時並無違法取證或顯不可信之瑕疵，以之作為證據應屬適
    當，依刑事訴訟法第159條之5規定及最高法院104年度第3次
    刑事庭會議決議意旨，認該等證據資料均有證據能力。至本
    判決所引之非供述證據，與本案均有關連性，亦無證據證明
    係實施刑事訴訟程序之公務員以不法方式所取得，依刑事訴
    訟法第158條之4之反面解釋，當有證據能力。
貳、實體部分
一、訊據被告鄭偉健固坦承於上開時、地見到告訴人鍾黃環，告
    訴人於上開時、地跌倒後，受有左側股骨粗隆間骨折之傷害
    等情，然矢口否認有何傷害犯行，辯稱：案發當日我看到告
    訴人拿武器正要攻擊我弟弟鄭偉民，跟鄭偉民說有種攻擊我
    阿，我有大聲嚇阻告訴人，再伸出雙手向前抵擋告訴人，我
    不知道告訴人手上是拿什麼東西，告訴人是因為被我嚇到，
    以為我拿武器要攻擊她而跌倒了，告訴人跌倒後，我才看清
    楚告訴人鍾黃環是拿塑膠的紙扇子。我是因為看到鄭偉民被
    攻擊，才伸出雙手抵擋告訴人，我伸雙手出來往前並沒有碰
    到告訴人，是告訴人攻擊鄭偉民，我才正當防衛云云。惟查
    ：
  ㈠被告鄭偉健於上開時、地見到告訴人，告訴人於上開時、地
    跌倒後，受有左側股骨粗隆間骨折之傷害等情，業據被告於
    警詢、偵查及本院審理中供承在卷（見警卷第1頁至第3頁、
    第11頁至第15頁、本院卷第23頁至第28頁、第47頁），核與
    證人即告訴人鍾黃環於警詢及偵查中、證人鄭偉民於警詢及
    本院審理中之證述相符（見警卷第4頁至第12頁、偵卷第11
    頁至第16頁、本院卷第44頁至第46頁），並有醫療財團法人
    羅許基金會羅東博愛醫院110年6月24日羅博醫診字第210603
    3558號診斷證明書（見警卷第16頁）、111年3月3日羅博醫
    字第1110300010號函檢附醫師說明表及病歷（見偵卷第21頁
    至第36頁）、錄影畫面翻拍照片（見警卷第18頁至第22頁）
    、本院勘驗筆錄（見本院卷第26頁至第27頁）各1份在卷可
    稽，
　㈡本件案發經過，業經證人即告訴人鍾黃環於警詢及偵查中證
    稱：我於110年6月21日8時55分於宜蘭縣○○市○○○路000號前
    ，遭被告推倒等語（見警卷第4頁至第6頁、偵卷第12頁），
    復經本院當庭勘驗監視器錄影畫面，結果為：
　　⒋【08:55:11】至【08:55:15】被告（身穿白色上衣者）自
      屋內出現，畫面可見被告以雙手舉起朝告訴人右側身體推
      1下，告訴人右手舉起扇子抵抗身體向後傾倒身形消失於
      畫面（跌落後情形因遭被告住家外花圃遮擋無法看見），
      而被告則站在原地望向告訴人跌落位置。（見本院卷第26
      頁至第27頁）
　　則觀上開勘驗結果，可知告訴人於被告伸手推倒前，其並無
    伸手向被告或鄭偉民，自無被告所稱告訴人於其伸手時，正
    持扇子攻擊鄭偉民之情形存在，且告訴人於遭被告以手相推
    後，亦無嚇到或向後退之身體反應，反倒係經被告舉手後，
    告訴人方舉起扇子抵擋，旋即跌倒，是告訴人係遭被告以手
    相推而跌倒之情，至為灼然。另按正當防衛必須對於現在不
    法之侵害始得為之，侵害業已過去，或無從分別何方為不法
    侵害之互毆行為，均不得主張防衛權，而衡之一般社會經驗
    法則，互毆係屬多數動作構成單純一罪而互為攻擊之傷害行
    為，縱令一方先行出手，而還擊之一方在客觀上苟非單純對
    於現在不法之侵害為必要排除之反擊行為，因其本即有傷害
    之犯意存在，則對其互為攻擊之還手反擊行為，自無主張防
    衛權之餘地（最高法院92年度台上字第3039號判決意旨可資
    參照）。是於被告舉起手之時，告訴人既無舉起扇子之動作
    ，自無現在不法侵害之存在，被告亦無「伸手抵擋」之必要
    ，益徵被告於案發當時舉手向告訴人，係為推倒告訴人之意
    甚明，其上開所辯，不足採信。
　㈢至證人即被告之弟鄭偉民雖於警詢、偵查及本院審理中均證
    稱：案發當時被告係因告訴人辱罵我、持扇子打我才出手抵
    擋，告訴人嚇到自行倒地，被告並未碰到告訴人等語（見警
    卷第10頁至第12頁、偵卷第11頁至第12頁、本院卷第45頁至
    第46頁），然本件案發情節既經本院勘驗如前，復衡酌鄭偉
    民係被告之弟，本件案發原因又係因鄭偉民與告訴人發生爭
    執，是鄭偉民上開證詞容有迴護被告之可能，而難僅以其證
    詞與被告上開所辯相符，遽為被告有利之認定。
　㈣被告為智識成熟之成年人，對於其以手推告訴人之身體，可
    能造成告訴人受傷乙情，應無不知之理，被告猶為前開行為
    ，其主觀上具傷害之故意至明。
　㈤綜上，本件事證明確，被告上開犯行堪以認定，應予依法論
    科。
二、核被告所為，係犯刑法第277條第1項之傷害罪。
三、爰審酌被告為智識成熟之人，竟未思以理性溝通及相互包容
    之方式處理糾紛，僅因見其弟鄭偉民與告訴人發生糾紛，即
    率爾出手推倒告訴人，並致告訴人受有左側股骨粗隆間骨折
    之傷害，所為實有不該；兼衡被告高職畢業之智識程度，未
    婚，無業之家庭經濟狀況等一切情狀，量處如主文所示之刑
    ，並諭知易科罰金之折算標準，以資警惕。
據上論斷，應依刑事訴訟法第299條第1項前段，刑法第277條第1
項、第41條第1項前段，刑法施行法第1條之1第1項，判決如主文
。
本案經檢察官曾尚琳提起公訴，檢察官張學翰到庭執行職務。
中　　華　　民　　國　　111 　年　　8 　　月　　17　　日
                  刑事第五庭  審判長法  官  陳嘉年
                                    法  官  程明慧
                                    法  官  李蕙伶
以上正本證明與原本無異。
本判決為第一審判決，當事人如不服本判決，應於收受送達後20
日內向本院提出上訴書狀（須按他造當事人之人數附繕本）；告
訴人、被害人如不服本判決，應請求檢察官於上訴期間內提出上
訴。若有上訴權人均未提出上訴，待判決確定後本件將送檢察署
執行，檢察署將以傳票或命令告知被告有關執行之事宜，被告勿
庸於收到本判決後即前來本院或檢察署繳納易科罰金或進行其他
執行事項。
        　　　　　　                書記官  陳靜宜　　　
中　　華　　民　　國　　111 　年　　8 　　月　　17　　日
附錄本案論罪科刑法條：
中華民國刑法第277條
傷害人之身體或健康者，處5年以下有期徒刑、拘役或50萬元以
下罰金。
犯前項之罪，因而致人於死者，處無期徒刑或7年以上有期徒刑
；致重傷者，處3年以上10年以下有期徒刑。